臺灣臺中地方法院民事裁定
　　　　　　　                      111年度重訴字第514號
原      告  陳三羿
            戴婉如
                    上二人共同送達代收地址：臺中市○區○○路000號4樓之5
被      告  賴培爐
上列當事人間請求塗銷抵押權等事件，本院裁定如下：
    主    文
本件移送臺灣南投地方法院。
    理    由
一、按因不動產之物權或其分割或經界涉訟者，專屬不動產所在
    地之法院管轄；訴訟之全部或一部，法院認為無管轄權者，
    依原告聲請或依職權以裁定移送其管轄法院，民事訴訟法第
    10條第1項、第28條第1項分別定有明文。次按專屬管轄之事
    件不得以合意定管轄法院。且專屬於他法院管轄之事件，無
    管轄權之法院，並不因移轉管轄之裁定而取得管轄權，請求
    塗銷系爭土地之抵押權設定登記，顯在行使系爭土地所有人
    之除去妨害請求權，自係因不動產物權涉訟，應專屬該不動
    產所在地之嘉義地方法院管轄。原審竟就違背專屬管轄規定
    之第一審高雄地方法院判決，予以維持，自有違法（最高法
    院有86年度台上字第1421號判決意旨參照）。
二、本件原告起訴主張原告陳三羿因向被告借款所生之新臺幣（
    下同）500萬元債務（下稱系爭債務），業已於民國108年7
    月30日以425萬元將本金及利息全數和解清償完畢，並提出
    和解書1份在卷可稽（見本院卷第29至30頁）。故陳三羿為
    供系爭債務擔保而移轉於被告占有之面額500萬元本票1紙、
    賓利手錶1只（型號：BTR47362號；序號：0000000號）、勞
    力士滿天星鑽錶1只、南投縣鹿谷鄉初鄉段第1223地號之租
    約正本1份以及原告戴婉如為供系爭債務擔保而以登記於其
    名下坐落在南投縣鹿谷鄉初鄉段543-18地號土地於105年8月
    19日設定予被告之地上權（字號：竹普資字第038180號）及
    抵押權（字號：竹普資字第038190號）（見本院卷第25至26
    頁）均因所擔保之債權消滅而應予返還、塗銷。爰依民法第
    896條、第767條第1項及契約之法律關係請求被告塗銷系爭
    土地之抵押權及地上權並返還上開質物。
三、細繹原告訴之聲明第三項及第四項分別為「三、被告應將坐
    落於南投縣鹿谷鄉初鄉段543-18地號、權利範圍1分之1之土
    地，以南投縣竹山地政事務所105年竹普資字第038180號收
    件所為之普通地上權登記予以塗銷。四、被告應將坐落於南
    投縣鹿谷鄉初鄉段543-18地號、權利範圍1分之1之土地，以
    南投縣竹山地政事務所105年竹普資字第038190號收件所為
    之普通抵押權登記予以塗銷。」依據首開規定及說明，本件
    訴之聲明第三項及第四項部分自應專屬由不動產所在地之臺
    灣南投地方法院管轄。
四、至於原告以訴之聲明第一項及第二項請求返還質物面額500
    萬元本票1紙、賓利手錶1只（型號：BTR47362號；序號：00
    00000號）、勞力士滿天星鑽錶1只及南投縣鹿谷鄉初鄉段第
    1223地號之租約正本1份之部分，既與第三、四項聲明專屬
    管轄部分合併起訴，復均與原告主張系爭債務是否已清償完
    畢有關，基礎原因事實同一，攻擊防禦方法互相牽連，為求
    證據調查之便利、兩造間紛爭一併解決並避免裁判歧異，自
    不宜割裂由不同之法院管轄，仍應併由專屬管轄法院即臺灣
    南投地方法院管轄，以兼顧兩造之訴訟利益及節省司法資源
    之公共利益。茲原告誤向無管轄權之本院起訴，顯係違誤。
    爰依原告聲請將本件移送於該管轄法院即臺灣南投地方法院
    。
五、依民事訴訟法第28條第1項，裁定如主文。
中    華    民    國   111    年    8     月    30    日
                  民事第一庭  法  官     曹宗鼎
上正本係照原本作成。
如不服本裁定應於送達後10日內向本院提出抗告狀，並繳納抗告費新臺幣壹仟元。　　　　　　　　　　　 
中　　華　　民　　國　　111 　年　　8 　　月　　30　　日
                              書記官     曾右喬